【裁判字號】    95,訴,1134
【裁判日期】    951130
【裁判案由】    違反槍砲彈藥刀械管制條例
【裁判全文】
臺灣臺南地方法院刑事判決              95年度訴字第1134號
公  訴  人  臺灣臺南地方法院檢察署檢察官
被      告  甲○○
選任辯護人  李合法律師
            趙培皓律師
上列被告因違反槍砲彈藥刀械管制條例案件，經檢察官提起公訴
（95年度偵字第6892號），本院判決如下：
    主  文
甲○○未經許可，持有可發射子彈具有殺傷力之改造手槍，處有
期徒刑貳年，併科罰金新台幣拾伍萬元，罰金如易服勞役，以新
臺幣壹仟元折算壹日，緩刑伍年，緩刑期內付保護管束，並應依
執行檢察官命令，向指定之公益團體、地方自治團體或社區，提
供貳佰肆拾小時之義務勞務。扣案具殺傷力之仿BERETTA改造手
槍貳支（槍枝管制編號：0000000000、0000000000號）、制式霰
彈槍子彈（12 QAUGE型）壹顆、口徑9mm之制式子彈肆顆、口徑
0.45吋制式子彈壹顆、土造金屬槍管壹支、步槍槍機壹個，均沒
收。
    事  實
一、甲○○明知具有殺傷力之改造手槍、子彈，以及槍枝主要組
    成零件，分別係槍砲彈藥刀械管制條例所列管之違禁物，非
    經中央主管機關內政部之許可，不得無故持有，竟仍未經許
    可，於民國94年11月間，在臺南市○○路與德東街附近廢棄
    物處理場內，拾得具殺傷力之仿BERETTA改造手槍2支（槍枝
    管制編號：0000000000、0000000000號）、制式霰彈槍子彈
    （12 QAUGE型）1顆、口徑9mm之制式子彈5顆（經試射1顆）
    、口徑0.45吋制式子彈1顆，直徑約8.78mm金屬彈頭之土造
    子彈1顆（業經試射完畢）、直徑約8.97mm金屬彈頭之土造
    子彈1顆（業經試射完畢），以及屬內政部以86年11月24日
    台（86）內警字第8670683號公告禁止持有之槍砲彈藥主要
    組成零件之仿BERETTA改造手槍（不具殺傷力，槍枝管制編
    號0000000000號）內之「土造金屬槍管」1支（屬「其他各
    式槍砲」類所稱「槍管」）、以及步槍槍機1個（屬「自動
    步槍」類所稱「槍機」）等違禁物後，竟基於持有之故意，
    據為己有，並置於其位於臺南縣歸仁鄉○○○路○段738巷12
    號之住處無故持有之，嗣為警於95年4月18日17時20分許，
    持搜索票執行搜索查獲，除扣得上述具殺傷力之仿BERETTA
    改造手槍2支、子彈9顆（經鑑定試射後僅餘6顆）、金屬槍
    管1支、步槍槍機1個外，並扣得未具殺傷力之仿BERETTA改
    造手槍2支、改造子彈114顆、手槍滑套2支、仿BERETTA改造
    手槍半成品2支、金屬槍管座1個、改造槍管半成品1支、彈
    匣3個等物，因而查獲上情。
二、案經臺南市警察局第一分局報請臺灣臺南地方法院檢察署檢
    察官偵查起訴。
    理  由
壹、證據能力之判斷：
    扣案之具殺傷力之仿BERETTA改造手槍2枝、子彈9顆（經鑑
    定試射後餘6顆），金屬槍管1支、步槍機槍1個，均係經警
    合法搜索後所扣押之證物，此有搜索票、權利告知書、搜索
    扣押筆錄、扣押物品目錄表各1份、及現場查獲照片16張等
    附於警卷可稽，係合法取得之證物，自具證據能力。再按被
    告以外之人於審判外之言詞或書面陳述，除法律有規定者外
    ，不得作為證據；又被告以外之人於審判外之陳述，雖不符
    合同法第159條之1至第159條之4之規定，但經當事人於審判
    程序同意作為證據，法院審酌該言詞陳述或書面陳述作成時
    之情況，認為適當者，亦得為證據。當事人、代理人或辯護
    人於法院調查證據時，知有第159條第1項不得為證據之情形
    ，而未於言詞辯論終結前聲明異議者，視為有前項之同意，
    刑事訴訟法第159條第1項及第159條之5分別定有明文。經查
    本判決所引用之各該被告以外之人於審判外之陳述（內政部
    警政署刑事警察局於95年6月5日刑鑑字第0950057771號槍彈
    鑑定書，以及95年10月16日內政部內授警字第0950871481號
    函），屬文書證據，又查無刑事訴訟法第159條之4之顯有不
    可信之情況與不得作為證據之情形，本院亦依同法第165條
    第1項規定之法定程序於審判程序中踐行調查，復經當事人
    及辯護人同意作為證據，依法即具證據能力，合先敘明。
貳、得心證之理由：
一、上開事實，業據被告甲○○坦承不諱，復有搜索票、搜索扣
    押筆錄、扣押物品目錄表各1份、及查獲現場照片16張在卷可
    稽，且前開查扣之物品，經送內政部警政署刑事警察局以性
    能檢驗法、試射法鑑定結果認為：「一、送鑑改造手槍中，
    其中有2支（槍枝管制編號0000000000、0000000000號），
    認均係仿BERETTA廠M9型半自動手槍製造之槍枝換裝土造金
    屬槍管、滑套、槍機與撞針而成之改造手槍，機械性能良好
    ，可擊發適用子彈，認均具殺傷力。二、送驗之霰彈槍子彈
    1顆，是12 QAUGE之制式霰彈，認具殺傷力。三、送鑑改造
    子彈122顆中，其中有1顆是直徑8.78公釐金屬彈頭之土造子
    彈、1顆是直徑8.97公釐金屬彈頭之土造子彈，經試射後，
    均可擊發，認均具殺傷力。另外其中有5顆（試射1顆）均是
    口徑9公釐之制式子彈、其中1顆是口徑0.45吋制式子彈，認
    均具殺傷力。」等情，有該局95年6月5日刑鑑字第09500577
    71號槍彈鑑定書在卷可稽（見偵查卷第19-31頁），顯見扣
    案之改造手槍及子彈中，確有改造手槍2支、以及子彈9顆（
    經鑑定試射後餘6顆），均具有殺傷力無訛。此外，其餘之
    扣案物品中，除有改造仿BERETTA手槍1枝（槍枝管制編號
    0000000000號）之「土造金屬槍管」，經認定係屬86年11月
    24日台（86）內警字第8670683號公告之槍砲彈藥主要組成
    零件「其他各式槍砲」類所稱「槍管」、以及步槍槍機1個
    ，認定係屬86年11月24日台（86）內警字第8670683號公告
    之槍砲彈藥主要組成零件「自動步槍」類所稱「槍機」外，
    其餘之物品均非屬槍砲彈藥刀械管制條例主管機關即內政部
    警政署所公告之槍砲彈藥主要組成零件，此亦有95年10月16
    日內政部內授警字第0950871481號函1份附於本院卷可稽，
    故可知前開手槍2支、子彈9顆（經鑑定試射後餘6顆）、以
    及土造金屬槍管1支、步槍槍機1個，均係屬槍砲彈藥刀械管
    制條例所規範管制之槍枝、子彈、以及主要組成零件無疑。
    此外，並有前開手槍2支、子彈9顆（經鑑定試射後餘6顆
    ）、以及土造金屬槍管1支、步槍槍機1個扣案可資佐證，足
    徵被告之任意性自白核與事實相符。綜上，本件事證明確，
    被告犯行洵堪認定。
二、按中華民國刑法（下稱刑法）業經總統於94年2 月2 日以華
    總一義字第09400014901 號令修正公布，並自95年7 月1 日
    起施行。刑法第2 條係規範行為後法律變更適用所生新舊法
    律比較適用之準據法，於新法施行後，應適用新法第2條第1
    項之規定，為「從舊從輕」之比較。經查：
（一）被告於犯罪時之刑法第33條第5款係規定「罰金：1元以上
      」，惟95年7月1日修正公布施行之刑法第33條第5款則規
      定：「罰金：新台幣1千元以上，以百元計算之」，比較
      修正前後之規定，以修正前之規定，較有利於被告，則應
      依修正後刑法第2條第1項前段，適用修正前刑法第33條第
      5款之規定。
（二）被告行為時之刑法第42條第2 項前段規定：「易服勞役以
      1 元以上3 元以下折算1 日」，該易服勞役折算標準，業
      據修正前罰金罰鍰提高標準條例第2 條（於95年7 月1日
      修正刪除）規定，就其原定數額提高為100 倍折算1 日，
      則本件被告行為時之易服勞役折算標準，最高得以銀元30
      0元折算1日，即新台幣900元折算1日。惟95年7月1日修正
      公布施行之刑法第42條第3項前段規定：「易服勞役以新
      台幣1仟元、2仟元或3仟元折算1日」，比較修正前後之易
      服勞役折算標準，以修正後之規定，較有利於被告，則應
      依修正後刑法第2條第1項但書規定，適用修正後之刑法第
      42條第3項前段規定，定其折算標準。
（三）另修正施行後之刑法第55條想像競合犯之規定，雖增設了
      但書有關於科刑之限制，惟此乃為法理之明文化，並非涉
      及法律刑罰權之變動，為避免法律割裂適用產生不當影響
      ，爰適用修正施行後之刑法規定。
（四）再按犯罪在新法（即修正施行後刑法）施行前，新法施行
      後緩刑之宣告，應適用新法第74條之規定（最高法院95年
      度第8次刑事庭會議決議可資參照）。
三、核被告未經許可，持有具有殺傷力之仿BERETTA改造手槍2支
    、子彈9顆（經鑑定試射後餘6顆）、金屬槍管1支、步槍槍
    機1個，核其所為，係犯槍砲彈藥刀械管制條例第8條第4項
    未經許可持有可發射子彈具有殺傷力之改造手槍罪、第13條
    第4項未經許可持有槍枝主要組成零件罪、以及第12條第4項
    未經許可持有子彈罪等罪。被告以一持有行為，同時觸犯上
    開3罪名，為想像競合犯，應依修正施行後刑法第55條前段
    想像競合犯之規定，從一重之未經許可持有可發射子彈具有
    殺傷力之改造手槍罪論處。又本件被告所犯上開罪名之法定
    刑雖係3年以上10年以下有期徒刑，併科新臺幣700萬元以下
    罰金，然審酌被告年輕識淺、法律常識不足、是因從事廢棄
    物回收工作而拾得扣案之具殺傷力之槍、彈以及主要組成零
    件，且無其他積極證據足以證明被告係基於不法之目的意圖
    而持有扣案之具殺傷力之槍、彈以及主要組成零件、亦無證
    據顯示被告意圖或曾經以該些扣案之具殺傷力之槍、彈以及
    主要組成零件從事任何不法之行為，故依其觸犯本罪之具體
    情狀，在客觀上足以引起社會一般人之同情，縱使宣告法定
    最低度刑猶嫌過重，爰依刑法第59條之規定，酌減其刑。本
    院審酌被告未曾有任何之刑案前科紀錄，素行尚稱良好，持
    有上開具殺傷力之槍、彈及主要組成零件，對人身安全以及
    社會治安所構成之潛在威脅，且其犯罪後坦認犯行，深具悔
    意，犯後態度甚佳等一切情狀，量處如主文所示之刑，罰金
    部分並諭知易服勞役之折算標準。又被告未曾有任何刑案前
    科紀錄，此有臺灣高等法院前科紀錄表在卷可參，其因年輕
    識淺，一時失慮，致罹刑典，犯後已有悔意，經此偵審程序
    及刑之宣告後，應知所警惕，諒無再犯之虞，本院因認所宣
    告之刑以暫不執行為適當，爰併宣告被告緩刑5年，以啟自
    新。惟因被告既屬年輕識淺，法治教育觀念不足，自制力明
    顯欠佳，為使其深切體認持有槍彈對人身安全以及社會治安
    之危險以及影響，並強化其法治概念，使其於緩刑期內能確
    實反省，爰併命被告於緩刑期內，應依執行檢察官命令，向
    指定之公益團體、地方自治團體或社區，提供240小時之義
    務勞務，且於緩刑期內付保護管束。末扣案之如主文所示之
    物均係違禁物，應依修正前刑法第38條第1項第1款之規定宣
    告沒收。至於前揭經試射鑑定具有殺傷力之土造子彈4顆，
    因經試射擊發，即已失去子彈之功能，為廢棄物，非屬違禁
    物，自毋庸予以宣告沒收。至於扣案之其他未具殺傷力之仿
    BERETTA改造手槍2支、改造子彈114顆、手槍滑套2支、仿
    BERETTA改造手槍半成品2支、金屬槍管座1個、改造槍管半
    成品1支、彈匣3個等物，因無積極證據足資證明具有殺傷力
    或係槍枝主要組成零件，故均非違禁物，且亦非供被告持有
    上開具有殺傷力之槍、彈及槍枝主要組成零件所用、預備所
    用或所得之物，自均無從為沒收之諭知，併此敘明。
四、據上論斷，應依刑事訴訟法第299條第1項前段，槍砲彈藥刀
    械管制條例第8條第4項、第13條第4項、第12條第4項，刑法
    第11條前段、第2條第1項前段、後段、第55條前段、第59條
    、第42條第3項前段、第74條第1項第1款、第2項第5款、第
    93 條第1項第2款、第38條第1項第1款，判決如主文。
本案經檢察官乙○○到庭執行職務。
中    華    民    國    95    年    11    月    30    日
                刑事第十庭  審判長法  官  陳欽賢
                                  法  官  陳賢德
                                  法  官  林臻嫺
以上正本證明與原本無異。
如不服本判決，應於收受送達後10日內向本院提出上訴書狀（應
附繕本）。
                                  書記官  許悉愛
中    華    民    國    95    年    11    月    30    日
附錄本案所犯法條全文
槍砲彈藥刀械管制條例第8條第4項
未經許可，製造、販賣或運輸鋼筆槍、瓦斯槍、麻醉槍、獵槍、
空氣槍或第4條第1項第 1款所定其他可發射金屬或子彈具有殺傷
力之各式槍砲者，處無期徒刑或5年以上有期徒刑，併科新臺幣1
千萬元以下罰金。
未經許可，轉讓、出租或出借前項所列槍枝者，處 5年以上有期
徒刑，併科新臺幣1千萬元以下罰金。
意圖供自己或他人犯罪之用，而犯前二項之罪者，處無期徒刑或
7年以上有期徒刑，併科新臺幣1千萬元以下罰金。
未經許可，持有、寄藏或意圖販賣而陳列第1項所列槍枝者，處3
年以上10年以下有期徒刑，併科新臺幣700萬元以下罰金。
第1項至第3項之未遂犯罰之。
槍砲彈藥刀械管制條例第13條第4項
未經許可，製造、販賣或運輸槍砲、彈藥之主要組成零件者，處
3年以上10年以下有期徒刑，併科新台幣700萬元以下罰金。
未經許可，轉讓、出租或出借前項零件者，處1年以上7年以下有
期徒刑，併科新台幣500萬元以下罰金。
意圖供自己或他人犯罪之用，而犯前二項之罪者，處 5年以上有
期徒刑，併科新台幣1千萬元以下罰金。
未經許可，持有、寄藏或意圖販賣而陳列第1項所列零件者，第6
月以上5年以下有期徒刑，併科新台幣300萬元以下罰金。
第1項至第3項之未遂犯罰之。
槍砲彈藥刀械管制條例第12條第4項
未經許可，製造、販賣或運輸子彈者，處1年以上7年以下有期徒
刑，併科新台幣500萬元以下罰金。
未經許可，轉讓、出租或出借子彈者，處6月以上5年以下有期徒
刑，併科新台幣300萬元以下罰金。
意圖供自己或他人犯罪之用，而犯前二項之罪者，處3年以上10
年以下有期徒刑，併科新台幣700萬元以下罰金。
未經許可，持有、寄藏或意圖販賣而陳列子彈者，處5年以下有
期徒刑，併科新台幣300萬元以下罰金。
第1項至第3項之未遂犯罰之。


司法院資訊處製作；財團法人民間司法改革基金會備份。
